臺灣臺中地方法院交通事件裁定　　　　96年度交聲字第1425號
原處分機關　交通部公路總局臺中區監理所
受 處分 人　　遠通遊覽車客運股份有限公司
　　　　　　　統一編號：000.
代　表　人　　甲○○
上列受處分人因違反道路交通管理處罰條例案件，對於交通部公
路總局臺中區監理所九十六年十月十七日所為之處分（中監違字
第裁六○─Ｉ00000000號違反道路交通管理事件裁決書
），聲明異議，本院裁定如下：
    主  文
異議駁回。
    理  由
一、原處分意旨略以：受處分人遠通遊覽車客運股份有限公司，
    所有之車牌號碼ＣＣ─二九七號營業遊覽大客車，由司機陳
    碧其駕駛，於民國（下同）九十六年八月九日十時三十五分
    許，在彰化市○○路與仁愛路口處，因「駕駛執照吊扣期間
    仍駕駛大客車（處車主）」之違規，為彰化縣警察局彰化分
    局警員當場查獲，依道路交通管理處罰條例第二十一條之一
    第一項第七款規定，以彰警交字第Ｉ00000000號通
    知單掣單舉發，受處分人於應到案日前提出申訴，原處分機
    關遂於九十六年十月十七日以中監違字第裁六○─Ｉ000
    00000號裁決書，裁處罰鍰新臺幣（下同）六萬元整，
    並記汽車違規紀錄一次，逾期則依裁決書處罰主文規定裁處
    ，於法並無不合等語。
二、本件受處分人遠通遊覽車客運股份有限公司則以：駕駛陳碧
    其於九十六年七月二十日發薪，當日即檢查其駕照，因該駕
    照未審驗，該駕駛於二十三日向公司借支繳交罰單及審驗駕
    照；監理單位於審驗該駕駛之駕照後給予吊扣，本公司並不
    知情，且該駕駛影印一份駕照交回公司，至九十六年八月九
    日於彰化市被查，本公司才知道該駕駛已被吊扣駕照；依據
    規定，如汽車所有人已經善盡查證駕駛人駕駛執照資格之注
    意，或縱加以相當注意仍不免發生違規者，汽車所有人不受
    處罰；本公司已於駕駛員交回駕照影本時查證屬監理單位檢
    驗合格無誤，並非未善盡審查駕駛員之責，於不知情該駕駛
    被吊扣駕照情況，才允許其繼續駕駛大客車，盼體諒運輸業
    者，對此案特別處理，予以免罰，為此聲明異議云云。
三、按汽車駕駛人，駕駛聯結車、大客車、大貨車有駕駛執照吊
    扣期間駕車者，汽車所有人及駕駛人各處新臺幣四萬元以上
    八萬元以下罰鍰，並當場禁止其駕駛；第七款並吊銷其駕駛
    執照；汽車所有人如已善盡查證駕駛人駕駛執照資格之注意
    ，或縱加以相當之注意而仍不免發生違規者，汽車所有人不
    受本條之處罰，道路交通管理處罰條例第二十一條之一第一
    項第七款、第四項分別定有明文。
四、經查：
(一)、按大型車輛之所有人，基於維護道路行車安全，對於該車駕
    駛人之駕駛資格、駕駛執照之有效期間，更具備實質之檢查
    及管理以確保其符合駕駛資格之責任，以防範違規、事故於
    未然，故對於未符合駕駛資格駕駛大型車輛者之違規，除處
    罰駕駛人外，汽車所有人亦裁處罰鍰四萬元以上八萬元以下
    ，並記汽車違規紀錄一次，以督促汽車所有人善盡管理之責
    ，此為道路交通管理處罰條例第二十一條之一之立法旨趣。
    而所謂善盡查證駕駛人駕駛執照資格之注意者，係指汽車所
    有人對駕駛人駕駛執照資格之取得、變更或喪失，已盡其善
    良管理人之監督及查證責任而言。
(二)、查受處分人遠通遊覽車客運股份有限公司所僱用之大客車駕
    駛陳碧其，前因交通違規遭易處吊扣駕駛執照（吊扣期間九
    十六年七月二十三日起至九十六年九月二十二日止）之事實
    ，有原舉發機關彰化縣警察局彰警交字第Ｉ0000000
    0號舉發違反道路交通管理事件通知單違規事實欄、原處分
    機關異議案件移送書附卷可憑。嗣陳碧其又於九十六年八月
    九日十時三十五分許，駕駛受處分人所有之車牌號碼ＣＣ─
    二九七號營業遊覽大客車，在彰化市○○路與仁愛路口處，
    因「駕駛執照吊扣期間仍駕駛營業大客車行駛公路」之違規
    ，為彰化縣警察局彰化分局警員依法舉發等情，亦有彰警交
    字第Ｉ00000000號通知單影本及裁決書各一紙附卷
    可佐。
(三)、次查汽車駕駛人之駕駛資格並非固定不變，常因各種交通違
    規事由而遭受監理機關處以吊扣、吊銷之處分，是以汽車駕
    駛人是否具有駕駛資格，自應以監理機關所登記之資料為依
    據，況因道路交通管理處罰條例第二十一條之一之規定係連
    坐處罰性質，各汽車客、貨運商業就此無不相當謹慎。再者
    ，本件受處分人於異議狀內亦表明於九十六年七月二十日即
    已查知該駕駛之駕照未審驗，並於七月二十三日借支繳交罰
    單，顯然受處分人於雇用該駕駛之初及之後，均未盡審查駕
    駛人是否合法擁有有效駕照資格之責任，嗣後又僅核對該駕
    駛駕照影本而未能檢視其駕照正本，更於該駕駛雇用期間未
    繼續隨時查詢駕駛人陳碧其之駕駛資格狀態，以防止駕駛大
    客車之司機有欺瞞之情形發生，僅言其公司亦不知情云云，
    顯屬卸責之詞。是受處分人未能確盡其善良管理人注意義務
    及管理、監督與查證之職責，任令吊扣駕駛執照之人續行駕
    駛營業用大客車之事證，已屬相當明確。本院經查亦無任何
    證據足資證明執勤警員有捏造事實、違法取締之情事，則執
    勤警員本其維護交通秩序、安全職責所為之當場舉發，自應
    受到合法、正確之推定。受處分人至今亦無法提出任何對其
    有利之證據供本院參酌，其指摘原處分不當，自不足採。是
    受處分人確有上開之違規情事，堪以認定。從而，原處分機
    關據以援引上開規定，裁處汽車所有人即受處分人罰鍰六萬
    元，並記汽車違規記錄一次，逾期則依裁決書處罰主文規定
    處罰，並無不當。本件受處分人之聲明異議，為無理由，應
    予駁回。
五、據上論斷，依道路交通管理處罰條例第八十七條第二項，道
    路交通案件處理辦法第十九條，裁定如主文。
中　　華　　民　　國　　96　　年　　12　　月　　10　　日
                  交通法庭  法　官  張清洲
以上正本證明與原本無異。
如不服本裁定，應於送達後五日內，向本院提出抗告狀。
                            書記官　沈筱玲
中　　華　　民　　國　　96　　年　　12　　月　　10　　日
